臺灣高等法院臺南分院民事裁定
111年度家抗字第12號
抗  告  人  陸憲德  
上列抗告人因與相對人陳慶章即陳萬發之繼承人等間請求回復繼
承權補繳裁判費（核定訴訟標的價額）事件，對於中華民國111
年9月15日臺灣臺南地方法院111年度家補字第209號所為裁定提
起抗告，本院裁定如下：
    主  文
原裁定關於核定訴訟標的價額部分廢棄。
本件訴訟標的價額核定為新臺幣1,304,910元。
抗告訴訟費用由抗告人負擔。
    理  由
一、本件抗告意旨略以：坐落臺南市○○區（下稱○○區）○○段0、0
    -0、0-0、0-0、0-0地號及○○區○○段000、000-0、000、000-
    0、000-0、000、000-0地號土地所有權應有部分6分之1（下
    合稱系爭土地）為被繼承人陳黃變（於民國38年12月28日死
    亡）所遺之遺產，其長男陳位（於36年1月29日死亡）之長
    男陳萬基絕嗣，原應由陳位之養子陳萬（應繼分7分之1）、
    次男陳萬發（應繼分7分之2）、長女即抗告人之母陳予（應
    繼分7分之2）、三男陳萬寶（應繼分7分之2）共同繼承，惟
    陳黃變之繼承人陳萬發等人（陳予除外）未將陳予列入繼承
    人，致系爭土地現分別登記為相對人陳慶章即陳萬發之繼承
    人等人所有。陳予於43年9月23日死亡，其繼承人為長男吳
    易修（陳予與吳子清所生）、次男吳本耀（於51年3月15日
    死亡，無嗣）、長男即抗告人（陳予與陸容官所生）、長女
    李吳玉燕（嗣於57年間被第三人收養），則抗告人、吳易修
    、李吳玉燕應可繼承系爭土地。而抗告人對被繼承人陳予所
    遺遺產之應繼分為3分之1，依此計算抗告人就被繼承人陳黃
    變所遺系爭土地之應繼分為21分之2（計算式：2/7×1/3＝2/2
    1），就系爭土地所有權全部應各可分得63分之1之權利（計
    算式：1/6×2/21＝1/63），故本件訴訟標的價額依此應核定
    為新臺幣（下同）1,298,937元。惟原裁定核定為1,963,461
    元，應有違誤。為此，提起抗告，請求重新核定等語。
二、按訴訟標的之價額，由法院核定。核定訴訟標的之價額，以
    起訴時之交易價額為準；無交易價額者，以原告就訴訟標的
    所有之利益為準，此觀家事事件法第51條準用民事訴訟法第
    77條之1第1項、第2項規定即明。次按起訴，應以訴狀表明
    訴訟標的及其原因事實、應受判決事項之聲明，家事事件法
    第38條第1項第2款及第3款亦有明定。是法院於核定訴訟標
    的價額時，應以原告起訴請求法院裁判之聲明範圍為準，即
    其如獲勝訴判決所得受之客觀上利益而定之。其次，民法第
    1146條第1項規定之繼承回復請求權，係賦予真正繼承人一
    特殊地位，使其於繼承財產受侵害且繼承資格遭質疑時，不
    必逐一證明其對繼承財產之真實權利，而僅需證明其為真正
    繼承人，即得請求回復繼承財產。又原告主張依民法第1146
    條第1項規定行使繼承回復請求權時，其訴訟標的之價額，
    即應依其起訴時所請求回復繼承遺產公同共有之客觀上價值
    ，按其主張應繼分之比例而計算核定之。
三、經查：
　㈠本件抗告人主張系爭土地為被繼承人陳黃變（於38年12月28
    日死亡）所遺之遺產，其長男陳位（於36年1月29日死亡）
    之長男陳萬基絕嗣，原應由陳位之養子陳萬（應繼分7分之1
    ）、次男陳萬發（應繼分7分之2）、長女即抗告人之母陳予
    （應繼分7分之2）、三男陳萬寶（應繼分7分之2）共同繼承
    ，惟陳黃變之繼承人陳萬發等人（陳予除外）未將陳予列入
    繼承人，致系爭土地現分別登記為相對人陳慶章即陳萬發之
    繼承人等人所有。陳予於43年9月23日死亡，其繼承人為長
    男吳易修、次男吳本耀（於51年3月15日死亡，無嗣）、長
    男即抗告人、長女李吳玉燕（嗣於57年間被第三人收養），
    則抗告人、吳易修、李吳玉燕應可繼承系爭土地。而抗告人
    對被繼承人陳予所遺遺產之應繼分為3分之1，依此計算抗告
    人就被繼承人陳黃變所遺系爭土地之應繼分為21分之2，故
    就系爭土地所有權全部應各可分得63分之1之權利（抗告人
    原主張各可分得42分之1之權利）。爰依民法第1146條之規
    定，請求回復繼承權，並塗銷系爭土地之繼承登記等情（見
    原審法院111年度司家調字第368號卷〔下稱原審司家調卷〕一
    第7至9頁、第163至第167頁、本院卷第11至15頁），並提出
    戶籍登記簿謄本、戶籍謄本及土地登記簿謄本等為證（見原
    審司家調卷一第13至137頁），足認抗告人起訴之目的，係
    為回復其對系爭土地之繼承權利。揆諸前揭規定及說明，本
    件訴訟標的之價額，應依抗告人起訴時系爭土地之客觀上價
    值，按其主張之應繼分而計算核定之。
　㈡其次，本件查無被繼承人陳予之繼承人有向管轄法院聲明拋
    棄繼承之案件，此有原審法院111年11月16日南院武字第111
    0002925號函在卷可稽（見本院卷第191頁），應可認抗告人
    對被繼承人陳予所遺遺產之應繼分為3分之1。又抗告人係於
    111年4月28日提起本件請求回復繼承權之訴訟（見原審司家
    調卷一第7頁值日夜收件章日期），並斟酌土地公告現值，
    係直轄市及縣（市）政府依平均地權條例第46條規定每年所
    公告，作為土地移轉及設定典權時，申報土地移轉現值之參
    考，應與市價相當，自得作為核定訴訟標的價額之參考依據
    。準此，系爭土地111年1月公告土地現值及面積詳如附表所
    示（見本院卷第37至181頁土地建物查詢資料），系爭土地
    於抗告人起訴時之總價額合計為13,701,554元（計算式詳如
    附表所示），依抗告人主張其繼承系爭土地之應繼分比例計
    算本件訴訟標的價額，則本件訴訟標的價額應核定為1,304,
    910元（計算式：13,701,554元〔被繼承人陳黃變所遺系爭土
    地總價額〕×2/7×1/3=1,304,910元）。
　㈢綜上所述，本件訴訟標的價額應核定為1,304,910元，原裁定
    核定為1,963,461元，尚有未洽。抗告意旨指摘原裁定關於
    核定訴訟標的價額部分不當，聲明廢棄，為有理由，爰由本
    院將原裁定此部分予以廢棄，並裁定如主文第2項所示。而
    原裁定關於核定訴訟標的價額部分既經廢棄，則原裁定據此
    計徵裁判費即失所附麗，應俟本件裁定確定後，再由原審法
    院依確定裁定所核定之訴訟標的價額另為適法之處理。又抗
    告人未於原審提出充分之攻擊或防禦方法，以供本件訴訟標
    的價額核定之參考，則其所提抗告應認與民事訴訟法第82條
    規定之情形相當，依家事事件法第51條準用民事訴訟法第82
    條規定，應由抗告人負擔抗告訴訟費用，較為允當，併予敘
    明。
四、據上論結，本件抗告為有理由，爰裁定如主文。　
中　　華　　民　　國　　111 　年　　11　　月　　18　　日
                    家事法庭    審判長法  官  藍雅清

                                      法  官  顏淑惠

                                      法  官  張季芬
上為正本係照原本作成。
不得再抗告。　　　　　　　　　　　　　　　　　　　
中　　華　　民　　國　　111 　年　　11　　月　　18　　日

                                      書記官  郭馥萱
　　　　　　　　　　　　　　　　　　　　　　　　　　　　　　　　　
附表：下列土地價額合計為新臺幣（下同）13,701,554元。
一、臺南市○○區○○段00000地號土地所有權應有部分6分之1價額
    ：28,300元（111年1月公告土地現值，下同）×15.83㎡（面
    積，下同）×1/6（被繼承人陳黃變原權利範圍，下同）＝74,
    665元（元以下四捨五入，下同）。
二、臺南市○○區○○段00000地號土地所有權應有部分6分之1價額
    ：28,300元×21.59㎡×1/6＝101,833元。
三、臺南市○○區○○段000地號土地所有權應有部分6分之1價額：2
    8,300元×13.64㎡×1/6＝64,335元。
四、臺南市○○區○○段00000地號土地所有權應有部分6分之1價額
    ：28,300元×8.96㎡×1/6＝42,261元。
五、臺南市○○區○○段00000地號土地所有權應有部分6分之1價額
    ：20,800元×92.66㎡×1/6＝321,221元。
六、臺南市○○區○○段000地號土地所有權應有部分6分之1價額：2
    8,300元×5.52㎡×1/6＝26,036元。　
七、臺南市○○區○○段000地號土地所有權應有部分6分之1價額：2
    0,800元×590.25㎡×1/6＝2,046,200元。　
八、臺南市○○區○○段000地號土地所有權應有部分6分之1價額：2
    2,400元×685.15㎡×1/6＝2,557,893元。　　
九、臺南市○○區○○段000地號土地所有權應有部分6分之1價額：2
    8,300元×2.11㎡×1/6＝9,952元。　
十、臺南市○○區○○段000地號土地所有權應有部分6分之1價額：2
    2,400元×11.44㎡×1/6＝42,709元。　　
、臺南市○○區○○段000地號土地所有權應有部分6分之1價額：23
    ,738元×723.39㎡×1/6＝2,861,972元。　　
、臺南市○○區○○段0地號土地所有權應有部分6分之1價額：24,2
    91元×1,371.49㎡×1/6＝5,552,477元。